【裁判字號】    98,簡上,114
【裁判日期】    980630
【裁判案由】    傷害
【裁判全文】
臺灣臺南地方法院刑事判決             98年度簡上字第114號
上  訴  人  乙○○
即  被  告
上列上訴人因被告傷害案件，不服本院98年度簡字第158號中華
民國98年3月13日第一審判決（聲請簡易判決處刑案號：97年度
偵緝字第1540號），提起上訴，本院管轄之第二審合議庭判決如
下：
    主  文
上訴駁回。
    事  實
一、乙○○於民國97年8月31日23時許，在台南縣永康市○○街
    與竹南街口，因高聲呼叫在上址蹓狗之友人甲○○返家，並
    怒斥該犬，引起於該處飲酒之丁○○誤解，雙方因而發生齟
    齬及肢體衝突，詎乙○○竟基於傷害人身體之犯意，進入附
    近倉庫內，拾取磚頭、鐵罐類等不明器物擲向丁○○，丁○○亦就地拾取木條揮打乙○○背部，雙方於互毆之際，致丁○○受有上、下唇之開放性傷口、七根牙齒斷裂，右手前臂
    撕裂傷等傷害。
二、案經丁○○訴由臺南縣警察局永康分局報告臺灣臺南地方法
    院檢察署檢察官偵查後聲請簡易判決處刑。
    理  由
一、程序部分：
    按被告以外之人於審判外之陳述，雖不符刑事訴訟法第159
    條之1至第159條之4之規定，而經當事人於審判程序同意作
    為證據，法院審酌該言詞陳述或書面陳述作成時之情況，認
    為適當者，亦得為證據；又當事人、代理人或辯護人於法院
    調查證據時，知有第159條之5第1項不得為證據之情形，而
    未於言詞辯論終結前聲明異議者，視為有前項之同意，為刑
    事訴訟法第159條之5第1項、第2項所明文。又當事人、代理
    人或辯護人於調查證據時，知有刑事訴訟法第159條第1項不
    得為證據之情形，卻表示「沒有意見」等意思，而未於言詞
    辯論終結前聲明異議者，應視為已有將該等傳聞證據採為證
    據之同意，業據最高法院93年度臺上字第3533號及94年度臺
    上字第2976號等判決闡釋明確。本件公訴人、上訴人即被告
    對於本案之供述及非供述證據均未表示意見及爭執，且無事
    證顯示係公務員因違法蒐證所取得之供述證據，本院審酌該
    等供述證據作成時之情況，亦認為適於作為證據，依刑事訴
    訟法第159條之4第1款、第159條之5第1項等規定，應認為均
    有證據能力。
二、實體部分：
    訊據被告乙○○固不否認持不明器物丟擲告訴人丁○○之事
    實，惟矢口否認有何傷害犯行，辯稱：當時是丁○○先衝出
    來扯住伊胸前的衣服，徒手一直打伊的太陽，伊在剎那間暈
    倒，伊滾到大卡車下面，丁○○等一夥人拿木條一直打伊背
    部，伊就用手抱頭抵擋，後來伊才在附近倉庫裡拿磚頭、鐵
    罐類東西丟丁○○，伊是正當防衛，縱伊有防衛過當，依法
    亦應減輕或免除其刑云云。經查：
  (一)被告以不明器物丟擲告訴人丁○○，致告訴人受有上、下唇
    之開放性傷口、七根牙齒斷裂，右手前臂撕裂傷之傷害等情
    ，業據證人即告訴人丁○○於警詢時證述明確，核與證人甲○○於本院審理中結證稱：「（問：被告當時如何反擊？）
    我看到他丟東西。…（問：後來被告從倉庫拿東西出來丟他
    們，是丟到何人？）當時因為丁○○站在前面，所以丟到丁○○。」等語（見本院卷第37、39頁）大致相符，復有財團
    法人奇美醫院診斷證明書1紙為證，且被告就上開傷害告訴
    人丁○○之犯行，於原審調查時一度為認罪之陳述（見原審
    本院98年度簡字第158號卷第8頁），足證告訴人之指訴並非
    子虛，被告確有於上開時、地傷害告訴人，並致告訴人受有
    上、下唇之開放性傷口、七根牙齒斷裂，右手前臂撕裂傷之
    傷害之事實，堪以認定。
  (二)按刑法第23條明定正當防衛之要件為「對於現在不法之侵害
    ，而出於防衛自己或他人權利之行為」，從上開「出於防衛
    自己或他人權利之行為」一語所顯示行為之目的性，揭櫫行
    為人應具防衛之意思，始得謂為正當防衛。易言之，必以一
    方初無傷人之行為，因排除對方不法之侵害而加以還擊，始
    得以正當防衛論。而互毆係屬多數動作構成單純一罪而互為
    攻擊之傷害行為，縱令一方先行出手，而還擊一方在客觀上
    苟非單純僅對於現在不法之侵害為必要排除之反擊行為，因
    其本即有傷害之犯意存在，則對其互為攻擊之還手反擊報復
    行為，自無主張防衛權之餘地（最高法院著有30年上字第10
    40號判例及84年度臺非字第208號判決意旨可資參照）。本
    件被告雖抗辯，其係先受告訴人徒手毆打，復以木條揮打，
    伊猶抱頭抵擋，後來才在附近倉庫裡拿磚頭、鐵罐類東西反
    擊，伊是正當防衛云云，並提出診斷證明書暨照片各1紙為
    證。然與告訴人所證不一，且依被告所提出之診斷證明書所
    載，被告除背部受有紅腫、挫擦傷約1020公分外，其餘頭
    面、頸肩、胸腹、四肢均未受何傷害，此有永達醫療社團法
    人永達醫院驗傷診斷書1紙在卷可稽（見本院卷第25頁）。
    衡情被告若受告訴人徒手毆擊其太陽穴，復抱頭抵擋告訴人
    等持木條揮打，甚而瞬間暈厥之不法侵害，其頭面、四肢亦
    當受有相當之傷害，而無未留有任何傷痕之理，可知被告辯
    稱該時因受告訴人不法之侵害，而予以反擊以排除告訴人之
    傷害乙節，實屬可疑。再者，依在場目睹之證人甲○○當庭
    結證稱：「（問：你剛才陳述被告到旁邊的倉庫拿東西反擊
    ，旁邊的倉庫離打架現場多遠？）大概2、3公尺。（問：被
    告是否進去倉庫裡面？）是。（問：當時被告有無機會可以
    跑回家？）有點距離，但應該可以跑回家。（問：被告到倉
    庫拿了什麼東西？）我不知道。（問：被告當時如何反擊？
    ）我看到他丟東西。（問：他丟東西時，對方有無過來打他
    ？）還沒有，對方還沒有打到他，他就把東西丟向對方。」
    等語（見本院卷37頁），可見告訴人尚未持木條揮打到被告
    前，被告業已實施反擊。可知本件縱雙方因言語誤解，而如
    被告所述告訴人有酒後尋釁叫囂及欲出手毆打被告之情，然
    被告若無傷人之意，本可快速離去或迴避，以避免衝突之擴
    大，惟被告竟捨此不為，反而進入倉庫拾取兇器擲向告訴人
    。且被告明知以磚頭、鐵罐類等物丟擊人之身體，勢必造成
    身體之傷害，詎猶撿取磚頭、鐵罐類不明器物擲擊告訴人，
    被告之上開行為顯非掙脫或防免告訴人攻擊之行為，而應係
    於主觀上有傷害之故意。故被告上開所辯，縱然屬實，亦與
    單純排除對方不法侵害而還擊之情狀迥異，自不得主張正當
    防衛卸免刑責。被告所辯其為正當防衛乙節，顯係卸責之詞
    ，無足採信。從而，其傷害犯行應堪認定。
  (三)又被告另以告訴人糾合多人圍毆被告，致被告亦受有背部挫
    傷害之傷害，雖告訴人所受有七根牙齒斷裂之傷害，傷勢較
    重，但可謂係咎由自取，原審應依刑法第57條規定，對被告
    從輕量處云云。惟按量刑之輕重，係事實審法院得依職權自
    由裁量之事項，茍已斟酌刑法第57條各款所列情狀而未逾越
    法定刑度，則不得遽指為違法；又刑罰之量定屬法院自由裁
    量之職權行使，但仍應審酌刑法第57條所列各款事由及一切
    情狀，為酌量輕重之標準，並非漫無限制，在同一犯罪事實
    與情節，如別無其他加重或減輕之原因，下級法院量定之刑
    ，亦無過重或失輕之不當情形，則上級法院對於下級法院之
    職權行使，原則上應予尊重（最高法院72年度台上字第6696
    號判例、85年度台上字第2446號判決意旨參照）。由上可知
    ，法律固賦予法官自由裁量權，但此項裁量權之行使，並非
    得以任意或自由為之，仍應受一般法律原則之拘束，必須符
    合法律授權之目的，並受法律秩序之理念、法律感情及慣例
    所規範，法官量刑權雖係受法律拘束之裁量原則，但其內涵
    仍將因各法官之理念、價值觀、法學教育背景之不同而異，
    是以自由裁量之界限仍難有客觀之解答，端賴法官於個案審
    判時，依個案事由加以審酌，若無裁量濫用情事，難謂有不
    當之處。而本件原審對被告所量處之刑度，並未有逾越法律
    所規定之範圍，且審酌被告犯罪情事，依被告為細故即持不
    明物體將告訴人毆傷，導致告訴人所受傷勢不輕，並酌被告
    之品性、智識教育程度為國中畢業、經濟生活狀況普通、犯
    罪後迄今未與告訴人成立民事和解賠償其損害等一切情狀，
    而量處被告有期徒刑6月，如易科罰金，以新台幣（下同）
    1, 000元折算1日，實已詳加審認上訴人本案犯罪情狀，及
    就刑法第57條揭示之各種量刑條件妥為斟酌，並無科罰與罪
    責不相當之瑕疵可指，被告即上訴人此部分上訴理由，亦難
    憑採。
  (四)綜上所述，被告之上訴理由及答辯均無理由，應予駁回。
據上論斷，應依刑事訴訟法第455 條之1 第1 項、第3 項、第36
8條，判決如主文。
本案經檢察官丙○○到庭執行職務。
中    華    民    國    98    年    6     月    30    日
                    刑事第七庭  審判長法  官  賴純慧
                                      法  官  鄧希賢
                                      法  官  田幸艷
以上正本證明與原本無異。
不得上訴。
                                      書記官  莊文茹
中    華    民    國    98    年    6     月    30    日
附錄所犯法條：
中華民國刑法第277條（普通傷害罪）
傷害人之身體或健康者，處3年以下有期徒刑、拘役或1千元以下
罰金。
犯前項之罪因而致人於死者，處無期徒刑或7年以上有期徒刑；
致重傷者，處3年以上10年以下有期徒刑。


司法院資訊處製作；財團法人民間司法改革基金會備份。
